【裁判字號】    98,交聲,1868
【裁判日期】    981030
【裁判案由】    違反道路交通管理處罰條例聲明異議
【裁判全文】
臺灣臺北地方法院交通事件裁定    98年度交聲字第1868號
異議人即
受處分人    甲○○
上列異議人即受處分人因違反道路交通管理處罰條例案件，對於
臺北市交通事件裁決所中華民國98年5月12日所為之處分（原處
分案號：北市裁罰字第裁22-1AD705802號）聲明異議，本院裁定
如下：
    主  文
異議駁回。
    理  由
一、按汽車停車時，在設有禁止停車標誌、標線之處所不得停車
    ，道路交通安全規則第112條第1項第4款定有明文；又汽車
    駕駛人停車時，有「在設有禁止停車標誌、標線之處所停車
    」之情形時，處新臺幣（以下同）600元以上1200元以下之
    罰鍰，道路交通管理處罰條例第56條第1項第4款亦有明文。
    此外，道路交通管理處罰條例適用之「車輛」，係包含在道
    路上以原動機行駛之汽車 (包括機器腳踏車)或以人力、獸
    力行駛之車輛，同條例第3條第8款規定甚明，故屬機踏車即
    機車之違規行為仍有本條例之適用。另道路交通管理之稽查
    ，違規紀錄，由交通勤務警察，或依法令執行交通稽查任務
    人員執行之，其稽查項目為違規停車者，並得由交通助理人
    員逕行執行之，道路交通管理處罰條例第7條亦規定甚明。
二、本件異議人於民國98年4月13日下午17時31分將其所有車號
    為「DZS-871」之輕型機車停放於臺北市○○路○段14巷週
    邊，經臺北市停車管理工程處（以下稱「原舉發機關」）交
    通助理員逕行舉發異議人有違反道路交通管理處罰條例第56
    條第1項第4款「設有禁止停車標誌之處所停車」之違規事實
    ，處罰鍰新臺幣600元整，嗣異議人於告發單所載應到案日
    期前申訴，經原處分機關臺北市交通事件裁決所（以下稱「
    原處分機關」）函請原舉發機關調查結果，仍認異議人有被
    舉發之違規事實，原處分機關乃於98年5月12日以北市裁罰
    字第裁22-1AD705802號裁決書，依違反道路交通管理處罰條
    例第56規定處異議人罰鍰新臺幣600元。
三、依據異議人具狀所載內容，固坦承其確實將其所有之輕型機
    車停放於舉發處所，惟否認有何違法之情事，辯稱：（一）
    舉發路段並非騎樓，人行道是巷弄小路，為私人土地；（二
    ）舉發地點之紅色禁止停車標線已被停管處塗掉；（三）異
    議人並未停放在「紅線」之上，而是停在水溝蓋邊，故值勤
    人員舉發違法，爰聲明異議云云。
四、惟查：(一)異議人於舉發時間將其所有車號DZS-871號之輕
    型機車停放於臺北市○○路○段14巷之人行道上，為異議人
    所自承已如前述，復有臺北市停車管理工程處98年8月26日
    北市停管字第09835979300號函檢附之採證照片4張以及禁止
    停車標誌設置位置簡圖1件在卷可稽，依採證照片以觀，受
    處分人機車明顯停放於非機車停車格之人行道上，故異議人
    確有違規停放機車之事實，應屬無訛。（二）按所謂「人行
    道」者，係指專供行人通行之騎樓、走廊，及劃設供行人行
    走之地面道路，與人行天橋及人行地下道，道路交通管理處
    罰條例第3條第3款定有明文，故都市道路之規劃，基於道路
    交通管理之公益目的，在道路標線與路旁建物間，均可設計
    供路人行走之人行道，以保障路人行之權利，自不容私人停
    車占用而妨礙行人通行之安全。而供作人行道使用之土地，
    縱為私人所有，只要該既成道路符合一定要件而成立公用地
    役關係者，則該道路已成公共用物，原土地所有權人對該土
    地即無從自由使用、收益，其所有權之行使應受限制，不得
    違反公眾通行之目的，司法院大法官會議第400號解釋及交
    通部76年11月14日交路字第026107號函均明揭其旨。基於舉
    重明輕之法理，則道路使用人更不得違反公眾通行之目的違
    規停車占用人行道妨礙行人通行之安全，況汽、機車之停放
    均應遵守交通法規停放於法定停車格始為正途，是異議人以
    前揭情詞置辯，無足可採。（三）又異議人停車之處所，業
    經主管機關依道路交通管理處罰條例第90條之3第1項規定之
    授權，於靠近信義路五段與松勤街口處各設置一面禁止機車
    停放於騎樓及人行道之標誌，亦即除人行道上劃設之機車停
    車格得停放機車外，其餘騎樓及人行道，機車均應退出而禁
    止停放，此有前開採證照片及禁停標誌牌設置位置簡圖可參
    。依該照片以觀，該路段確設有禁止停車標誌牌示，且牌示
    上清楚顯示紅圈黑色「停」字之禁止停車圖示，並註記「騎
    樓‧人行道‧廣場」等字樣，另繪有左右雙向箭頭表示該牌
    示左右範圍之人行道均在禁止停車之列，合於道路交通標誌
    標線號誌設置規則第78條「禁停標誌」之設置原則，其標示
    情形尚屬清楚明確，一般人於停車前稍加查望，即可知悉明
    瞭，雖該禁止停車標誌係設置於巷道路面之頭尾二側，仍無
    礙於其禁停範圍之明確認定。（四）再者，該路段既已實施
    騎樓、人行道禁停機車措施，現場復設有禁止機車停放於騎
    樓、人行道及廣場之標誌，則除主管機關視人行道寬度等情
    況而於人行道劃設之機慢車停放區（機車停車格）外，人行
    道上自不得停車；至於人行道上原繪製之紅線已遭塗去，實
    係實施前開機車退出騎樓、人行道措施，並設立禁停標誌牌
    告後之結果，為交通主管機關基於交通秩序之維護、確保人
    車通行之安全之裁量範圍，故該處既有牌告標誌告知人行道
    不得停放機車，縱無繪製紅線，駕駛人仍應遵從該禁停標誌
    指示，而不得任意停放機車；況依道路交通安全規則第111
    條第1項第1款、第112條第1項第1款規定，人行道本即不得
    停車及臨時停車，是故異議人辯稱該處紅線已遭塗銷，又稱
    其停放處所不在「紅線」繪製位置之上云云，揆諸上開說明
    ，均不足採。本件事證明確，異議人違規行為堪以認定。
五、綜上所述，本件被舉發之輕型機車確於前開時、地，有於設
    有禁止停車標誌處所停車之違規行為，原處分機關依道路交
    通管理處罰條例第56條第1項第4款，及違反道路交通管理事
    件統一裁罰基準表之規定，裁處異議人罰鍰600元，核無不
    當。本件聲明異議為無理由，應予駁回。
六、據上論斷，應依道路交通案件處理辦法第19條，裁定如主文
    。
中    華    民    國    98    年    10    月    30    日
                              交通法庭法  官  黃程暉
以上正本證明與原本無異
如不服本裁定應於送達後5日內向本院提出抗告狀
                                      書記官  高菁菁
中    華    民    國    98    年    10    月    30    日


司法院資訊處製作；財團法人民間司法改革基金會備份。
